【裁判字號】    98,台上,5566
【裁判日期】    980930
【裁判案由】    違反台灣地區與大陸地區人民關係條例
【裁判全文】
最高法院刑事判決            九十八年度台上字第五五六六號
上  訴  人  甲○○
                    弄6號6樓之3
上列上訴人因違反台灣地區與大陸地區人民關係條例案件，不服
台灣高等法院台中分院中華民國九十六年四月二十六日第二審判
決（九十六年度上訴字第八八八號，起訴案號：台灣台中地方法
院檢察署九十五年度偵字第二五七八號），提起上訴，本院判決
如下：
    主  文
上訴駁回。
    理  由
按刑事訴訟法第三百七十七條規定：上訴於第三審法院，非以判
決違背法令為理由，不得為之。是提起第三審上訴，應以原判決
違背法令為理由，係屬法定要件，如果上訴理由書狀未依據卷內
訴訟資料，具體指摘原判決不適用何種法則或如何適用不當，或
所指摘原判決違法情事，顯與法律規定得為第三審上訴理由之違
法情形，不相適合時，均應認其上訴為違背法律上之程式，予以
駁回。本件上訴人甲○○上訴意旨略稱：證人胡小燕從未提及其
於入境後支付報酬予假結婚之對象，亦未供稱上訴人將其帶往台
中縣大甲鎮某處居住，原判決事實之認定與卷證資料不符。且遍
觀全卷，並無上訴人營利之證據，原判決僅以綽號「光頭」者向
胡小燕收取人民幣三萬餘元，並由上訴人提供薛澄銘赴大陸地區
之相關花費，雙方復約定胡小燕進入台灣地區後需支付款項，即
推測上訴人有營利之意圖，與證據法則不合。而上訴人究竟有無
利潤，自應詳加調查。又本件除薛澄銘之自白供證外，多無其他
補強證據用以證明，且胡小燕係以團聚名義由政府核准入境，並
非非法進入台灣地區，與台灣地區與大陸地區人民關係條例第十
五條第一款所稱非法入境之構成要件不符，原判決亦有適用法則
不當之違法云云。惟查，原判決綜合全案卷證資料，本於事實審
法院之推理作用，認定上訴人違反台灣地區與大陸地區人民關係
條例之犯行明確，因而維持第一審依修正前刑法牽連犯之規定，
論處上訴人共同意圖營利，違反不得使大陸地區人民非法進入台
灣地區之規定罪刑（累犯，處有期徒刑三年四月），駁回上訴人
在第二審之上訴。均已依據卷內資料，詳敘調查、取捨證據之結
果及憑以認定犯罪事實之心證理由。對於上訴人否認有上開犯行
，辯稱：「廣告不是我刊登的，給錢的事是『阿發』跟薛澄銘講
的，而『光頭』是我朋友，是找我幫忙看台灣這邊的人長得怎麼
樣」云云，經綜合調查證據之結果，認不可採，亦分別在判決內
詳予指駁，並說明其理由。原判決所為論述，核與卷證資料相符
，從形式上觀察，並無違背法令之情形。查證據之取捨及事實之
認定，均為事實審法院之職權，倘其採證認事並未違背證據法則
，自不得任意指為違法而執為適法之第三審上訴理由。原判決已
就相關事證詳加調查論列，復綜合上訴人之部分自白、胡小燕、
薛澄銘之證言、卷附大陸地區廣西壯族自治區宜州市公證處之結
婚公證書、胡小燕之入出境登記表等證據，參互斟酌判斷，再審
酌薛澄銘與上訴人間並無親誼或怨隙，應不致故為不利上訴人之
陳述，其證詞具憑信性等情，因而認定上訴人確有上揭犯行，係
合乎推理、演繹之邏輯規則，尚非原審主觀之推測，核與經驗及
論理法則並不相違背，且亦非僅憑薛澄銘之證言，即為上訴人不
利之認定，難認有何採證違法之情事。而胡小燕入境台灣後，確
與上訴人一起離開等情，復據薛澄銘於第一審結證在卷（見第一
審卷第四七頁），核與胡小燕於警詢時所稱其與薛澄銘係假結婚
，並未同住，亦無夫妻之實，入境台灣後，由薛澄銘及一位朋友
開車前來接其至台中等情相符（見第一０七四０號偵查卷第四頁
反面、第五頁），上訴人復坦認胡小燕到機場係其接手等語無訛
（見原審卷第二二頁反面），則原判決認定胡小燕自桃園機場非
法進入台灣地區後，上訴人即將胡小燕帶往台中縣某處居住，難
謂有何事實之認定與卷證資料不符之處。且上訴人如何與「光頭
」等人有共同營利之意圖，由「光頭」向胡小燕收取人民幣三萬
餘元之代價，再由上訴人提供薛澄銘赴大陸地區之相關花費，顯
示上訴人與「光頭」等人間，確有牟取利益之意圖等情，亦據原
判決於理由內闡述甚詳（見原判決第六頁，理由二之(三)）。上訴
意旨無視於原判決此部分論述，仍執陳詞，重為事實之爭辯，亦
與法律所規定得上訴第三審之理由不相適合。又台灣地區與大陸
地區人民關係條例第七十九條第二項處罰意圖營利違反同條例第
十五條第一款所定使大陸地區人民非法進入台灣地區罪，凡非經
合法手續進入者皆包含之，原判決認上訴人意圖營利使大陸地區
人民以假結婚真入境之脫法方式，進入台灣地區，該當本罪，自
形式上觀察，核無不合。至上訴人有無與胡小燕或薛澄銘約定，
於胡小燕入境後須按月支付報酬予薛澄銘，亦與上訴人是否構成
上揭使大陸地區人民非法進入台灣地區罪並無必然之關聯性，難
謂有判決違法而得執為上訴第三審之理由。其餘上訴意旨，則係
就屬原審採證認事職權之行使及原判決已說明事項，徒憑己見，
任意指摘，且仍為單純事實之爭辯，均不能認已具備第三審上訴
理由之形式要件。依上揭說明，其上訴違背法律上之程式，應就
其違反台灣地區與大陸地區人民關係條例部分予以駁回。又原判
決依刑法第二百十六條、第二百十四條論罪部分，係屬刑事訴訟
法第三百七十六條第一款所列不得上訴於第三審之案件，原不得
上訴於第三審，而與之有裁判上一罪關係之意圖營利違反不得使
大陸地區人民非法進入台灣地區之規定部分之上訴，復不合法，
無從併為實體審理，故此部分之上訴，亦應從程序上併予駁回。
據上論結，應依刑事訴訟法第三百九十五條前段，判決如主文。
中    華    民    國  九十八  年    九    月   三十   日
                      最高法院刑事第二庭
                          審判長法官  莊  登  照
                                法官  陳  世  淙
                                法官  徐  昌  錦
                                法官  許  錦  印
                                法官  吳  昆  仁
      本件正本證明與原本無異
                                      書  記  官
中    華    民    國  九十八  年    十    月    五    日
                                                Ａ


司法院資訊處製作；財團法人民間司法改革基金會備份。
